臺灣嘉義地方法院刑事判決
110年度交易字第40號
公  訴  人  臺灣嘉義地方檢察署檢察官
被      告  劉東澄

上列被告因妨害公務等案件，經檢察官聲請以簡易判決處刑（10
9年度偵字第6743號），本院認不得以簡易判決處刑，改適用通
常程序審判，判決如下：
    主  文
丁○○血液中酒精濃度達百分之零點零五以上而駕駛動力交通工具
，處有期徒刑貳月，如易科罰金，以新臺幣壹仟元折算壹日。又
犯妨害公務執行罪，處有期徒刑參月，如易科罰金，以新臺幣壹
仟元折算壹日。應執行有期徒刑肆月，如易科罰金，以新臺幣壹
仟元折算壹日。
    事  實
一、丁○○於民國109年7月31日晚間8時許至同日晚間9時30分許止
    之期間，在嘉義縣民雄鄉建國路上之某統一便利超商附近飲
    用啤酒，而有血液中酒精濃度達0.05%以上之情形，竟仍於
    飲酒完畢後，自該處騎乘車牌號碼000-000號普通重型機車
    上路欲返回其位於嘉義縣○○鄉○○村○○○0000號附近之宿舍，
    於同日晚間10時39分行經嘉義縣民雄鄉興南村工業二路與工
    業三路交岔路口時，因未開啟車燈、未戴安全帽及以手持方
    式使用行動電話而遭嘉義縣警察局民雄分局北斗派出所員警
    甲○○、戊○○攔查，甲○○、戊○○察覺丁○○身上有酒味，且所持
    之簡易酒精檢知器亦對丁○○之氣息有所反應，已能合理懷疑
    丁○○有酒後駕車之行為，遂要求丁○○進行酒精濃度測試，然
    丁○○消極不願配合，甲○○、戊○○見狀請求支援，員警丙○○、
    乙○○接獲通報即前往上開地點支援行使職務，丙○○、乙○○到
    場後先提供礦泉水予丁○○漱口，丁○○一邊漱口、喝水，一邊
    拖延不願配合進行酒精濃度測試，甲○○、戊○○、丙○○、乙○○
    一再告知丁○○消極不配合亦為拒絕酒測及拒絕酒測之法律效
    果，丁○○仍拖延不願配合進行酒精濃度測試，並作勢要離去
    ，甲○○、戊○○、丙○○、乙○○見狀即於同日晚間11時5分許，
    以現行犯逕行逮捕丁○○後，將丁○○帶返嘉義縣○○鄉○○村○○○0
    0號之嘉義縣警察局民雄分局北斗派出所。丙○○於北斗派出
    所內逕行搜索丁○○之身體及隨身攜帶之物件以確定是否有危
    險物品時，丁○○竟基於妨害公務執行之犯意，於同日晚間11
    時18分，在北斗派出所內，於丙○○取下其身上配戴之項鍊時
    ，對丙○○稱：「好啊，你給我拿起來，你若弄丟，你就死了
    」等語（聲請簡易決處刑書誤載為「東西不見你就死定了」
    ，應予更正），而以上開言詞，對依法執行職務之公務員丙○○施脅迫。嗣員警持臺灣嘉義地方檢察署檢察官核發之鑑定
    許可書，於109年8月1日凌晨3時9分對丁○○抽血檢測之結果
    ，測得其體內酒精濃度為每分升56毫克（即血液中酒精濃度
    為0.056％），經換算其吐氣所含酒精濃度為每公升0.28毫克
    ，始悉上情。
二、案經嘉義縣警察局民雄分局報告臺灣嘉義地方檢察署檢察官
    偵查後聲請以簡易判決處刑。
    理  由
一、本案所引用之供述證據，檢察官及被告丁○○均同意有證據能
    力（見本院交易字卷第29至30頁），本院審酌該等供述證據
    作成時情況，並無違法取證之瑕疵，與待證事實均具有關聯
    ，以之作為證據應屬適當。又本案所引用之非供述證據，均
    與本件事實具有自然關聯性，且無證據證明係公務員違背法
    定程序所取得，是後述所引用之供述及非供述證據均有證據
    能力，先予敘明。
二、被告於109年7月31日晚間8時許至同日晚間9時30分許止之期
    間，在嘉義縣民雄鄉建國路上之某統一便利超商附近飲用啤
    酒後，自該處騎乘車牌號碼000-000號普通重型機車上路欲
    返回其位於嘉義縣○○鄉○○村○○○0000號附近之宿舍，於同日
    晚間10時39分行經嘉義縣民雄鄉興南村工業二路與工業三路
    交岔路口時遭員警甲○○、戊○○攔查，經員警持臺灣嘉義地方
    檢察署檢察官核發之鑑定許可書，於109年8月1日凌晨3時9
    分對被告抽血檢測之結果，測得其體內酒精濃度為每分升56
    毫克，經換算其吐氣所含酒精濃度為每公升0.28毫克等情，
    業經被告於警詢、偵訊、本院準備程序及審理時均坦承不諱
    （見嘉民警偵字第1090021733號卷【下稱警卷】第4至9頁，
    109年度偵字第6743號卷第12頁正反面，本院交易字卷第25
    至27、75至76頁），並有生化/藥物/激素檢查報告、臺灣嘉
    義地方檢察署鑑定許可書、職務報告、嘉義縣警察局舉發違
    反道路交通管理事件通知單、公路監理電子閘門查詢資料、
    密錄器翻拍照片、路線圖、監視錄影器翻拍照片等件、記載
    檢察事務官觀看監視錄影器及密錄器結果之勘驗報告在卷可
    稽（見警卷第15、17、20至24、31至40頁，109年度交查字
    第1981號卷【下稱交查字卷】第2至10頁反面），足認被告
    此部分之任意性自白，與事實相符，應堪採信，被告有酒後
    駕車之犯行，洵堪認定。
三、另訊據被告矢口否認有何妨害公務執行之犯行，辯稱：其忘
    記有沒有說東西不見就死定了，如果有錄到就是有，其不知
    道不配合酒測就是妨害公務，若員警叫其翻出包包，其會配
    合。其沒有妨害公務的意思，只是要員警不要把東西弄不見
    等語。經查：
  ㈠證人甲○○於本院審理時證稱：其與戊○○於109年7月31日在頭
    橋工業區的工業二路與工業三路交岔路口攔下被告，當時在
    巡邏，在工業二路上看見被告騎車沒有帶安全帽，而且邊騎
    車邊使用手機，便繞回去在工業二路與工業三路交岔路口攔
    下被告，被告下車後走到旁邊的人行道上，其一靠近被告就
    有聞到酒味，也有用簡易酒精檢知器靠近被告，被告講話後
    ，簡易酒精檢知器有反應，表示被告很有可能有飲酒，所以
    其判斷被告有酒駕，要對被告進行酒測，但被告消極不配合
    ，被告並未明確說要拒測，但就是一直閃避，其認為這個狀
    況會很無理取鬧，所以就請求支援，丙○○、乙○○因此到場支
    援等語（見本院交易字卷第79至80、83至84頁），核與證人
    丙○○於本院審理時證稱：其於109年7月31日晚間與乙○○有一
    起至民雄鄉工業二路與工業三路交岔路口支援，抵達後才知
    道是因為被告不願配合甲○○、戊○○進行酒測，其抵達時，被
    告人在路上，甲○○、戊○○在詢問被告酒後駕車的事情，被告
    的機車隨意停在路邊，附近沒有停放其他車輛，當下與被告
    對談時有聞到酒味，在問答時被告一直重複跳針回答，一直
    答非所問等語（見本院交易字卷第85至87頁）相符，又被告
    於遭員警攔查前是騎乘機車沿工業二路行駛，於行駛時未戴
    安全帽、夜間未開啟車燈，並一邊騎車一邊持行動電話講話
    等情，有職務報告、路線圖、監視錄影器翻拍照片、記載檢
    察事務官觀看監視錄影器結果之勘驗報告等件附卷足憑（見
    警卷第20至21、36至40頁，交查字卷第2至10頁反面），核
    與上開證人甲○○證述之情節相符（見本院交易字卷第80頁）
    ，則被告於飲酒後騎乘機車上路，因有未依規定戴安全帽、
    不依規定使用燈光、行進間以手持方式使用行動電話之違規
    事由遭甲○○、戊○○攔查，甲○○、戊○○因懷疑被告有酒後駕車
    之行為而要求被告進行酒精濃度測試等情，足堪認定。
  ㈡又丙○○、乙○○到場後有提供礦泉水予被告漱口，被告一邊漱
    口、喝水，一邊拖延不願配合進行酒精濃度測試，甲○○、戊○○、丙○○、乙○○於109年7月31日晚間10時49分、10時58分、
    11時1分時均有告知被告拒絕酒測之法律效果為吊銷駕照、
    處罰鍰新臺幣（下同）18萬元、當場將車輛移置保管、施以
    道路交通安全講習，並一再告知被告如果不進行酒精濃度測
    試就是拒測，消極不配合亦為拒測，如不配合酒精濃度測試
    將逕行逮捕，被告仍表現出不願配合酒精濃度測試之態度，
    被告於同日晚間11時3分時往路旁走去，遭在場之員警攔阻
    ，被告於同日晚間11時4分時又往警車車尾之方向走去，被
    在場員警擋住，被告繞過員警仍要離去，甲○○、戊○○、丙○○
    、乙○○即以現行犯逕行逮捕被告，由丙○○、乙○○駕駛警車將
    被告帶回北斗派出所，丙○○、乙○○先將被告銬在1張桌子旁
    ，丙○○表示要看被告隨身之物品，然後取下被告身上之腰包
    、帽子、眼鏡，被告一直左右晃動看似欲甩開丙○○的手，丙○○告知有權利對被告進行附帶搜索，然後伸手取下被告脖子
    上的玉佩及項鍊，被告身體往後閃避說「你給我拿看看」，
    丙○○說「我就是要拿，你眼鏡拿下來，你如果拿眼鏡戳傷自
    己怎麼辦」，被告說「不用不用」，丙○○說「項鍊這些都是
    法律有規定的」、「來東西都先給你拔下來」，被告說「好
    啊，你給我拿起來，你若弄丟，你就死了」，丙○○要被告將
    嘴巴閉上好取下項鍊，同時要將金屬項鍊取下，但卡在被告
    臉上，被告又說「我今天一條項鍊喔，玉的，被民雄分隊拿
    去，我今天被民雄分隊拿去，他今天給我銬手銬，強制把我
    的玉的項鍊拿去」等情，業經證人甲○○、丙○○於本院審理時
    證述明確（見本院交易字卷第80、84、88至89頁），核與本
    院當庭勘驗員警身上配戴之密錄器光碟結果（見本院交易字
    卷第54至71頁）相符，是此部分之事實，亦堪認定。
  ㈢警察對於已發生危害或依客觀合理判斷易生危害之交通工具
    ，得予以攔停並採行下列措施：一、要求駕駛人或乘客出示
    相關證件或查證其身分。三、要求駕駛人接受酒精濃度測試
    之檢定，警察職權行使法第8條第1項第1款、第3款定有明文
    。又現行犯，不問何人得逕行逮捕之。犯罪在實施中或實施
    後即時發覺者，為現行犯；檢察官、檢察事務官、司法警察
    官或司法警察逮捕被告、犯罪嫌疑人或執行拘提、羈押時，
    雖無搜索票，得逕行搜索其身體、隨身攜帶之物件、所使用
    之交通工具及其立即可觸及之處所，刑事訴訟法第88條第1
    、2項、第130條亦分別定有明文。經查，被告於騎乘機車時
    有未依規定戴安全帽、不依規定使用燈光、行進間以手持方
    式使用行動電話等交通違規事項，業如前述，此顯屬易生危
    害之駕駛行為，甲○○、戊○○見狀攔停被告之機車，並於對話
    過程中發現被告身上有酒味，簡易酒精檢知器亦對被告之氣
    息有反應，甲○○依此客觀情狀判斷被告有高度酒後駕車之可
    能性，因此要求被告進行酒精濃度測試，自屬警察職權行使
    法第8條所定之職權行使，並無違法之處。又被告於員警要
    求其進行酒精濃度測試之過程中一再拖延不願配合，員警3
    次告知被告拒絕酒測之法律效果，並告知如果不進行酒精濃
    度測試就是拒測，消極不配合亦為拒絕酒測，如不配合酒測
    ，將逕行逮捕，可見員警已盡力告知被告其拖延不配合酒測
    之行為將被視為拒絕酒測，如再不配合員警將依拒絕酒測之
    程序處理，然被告仍不願配合酒測並作勢欲離去，參以被告
    於員警勸說其配合進行酒精測定時，亦一再跳針強調稱「我
    現在在人行道」等情，業經本院當庭勘驗員警身上配戴之密
    錄器光碟無訛（見本院交易字卷第57至58頁），則甲○○、戊○○、丙○○、乙○○於聞到被告身上有酒味、簡易酒精檢知器對
    被告之氣息有反應、被告有答非所問之回應等客觀情狀下，
    認定被告有不能安全駕駛之情形，並於被告持續消極不配合
    酒測時，以現行犯身分逕行逮捕被告，繼而向臺灣嘉義地方
    檢察署檢察官聲請核發鑑定許可書，其過程經核與內政部警
    政署頒訂之「取締酒駕拒測處理作業程序修正規定」（見警
    卷第25至26頁）所定之程序相符，於法亦屬有據，且未逾越
    必要程度，難認有何違法之處。又依據上開規定，被告於遭
    逮捕後，員警得附帶搜索被告身體及隨身攜帶之物件，則丙○○取下被告身上之腰包、帽子、眼鏡、所配戴之玉佩及項鍊
    ，自屬合法行使職權之行為。復以被告於丙○○取下其配戴項
    鍊時對丙○○稱「好啊，你給我拿起來，你若弄丟，你就死了
    」，其文意內容有加害丙○○之身體、生命之意，當屬脅迫之
    言詞，並非單純請求丙○○勿將物品弄丟，堪認被告有對依法
    執行職務之丙○○施以脅迫之客觀事實及主觀故意甚明。被告
    空言辯稱：其無妨害公務之意等語，不足採信。另被告於本
    院準備程序時雖辯稱：其因為嚼檳榔被噎到，所以才無法吹
    氣，其也有同意員警對其抽血等語（見本院交易字卷第26至
    28頁），然經本院當庭勘驗員警身上配戴之密錄器光碟結果
    ，可知被告並未向員警表示其因嚼檳榔被噎到而無法進行酒
    精濃度測試之事，且被告有使用員警提供之礦泉水漱口，並
    喝掉至少半瓶水，顯無遭檳榔噎到之情形甚明（見本院交易
    字卷第54至71頁），則被告確實有消極不願配合進行酒精濃
    度測試之情事，員警由此認定被告拒絕酒測並以現行犯身分
    逮捕被告，其職權行使於法並無不合，被告此部分所辯顯與
    客觀事實不符，委無可採。至聲請簡易判決處刑書記載被告
    係以「東西不見你就死定了」等語脅迫丙○○，然經本院當庭
    勘驗員警身上配戴之密錄器光碟結果，可知被告係對丙○○稱
    「好啊，你給我拿起來，你若弄丟，你就死了」等語，簡易
    判決書此部分記載未臻明確，應予更正。
  ㈣被告於本院審理時雖聲請調閱其簽收筆錄及嘉義縣警察局舉
    發違反道路交通管理事件通知單時、做平衡測試時之錄影光
    碟，以證明其有配合簽收之事實（見本院交易字卷第72至73
    頁），然被告欲證明之事實，與本案犯行之成立均無涉，前
    開證據調查之聲請，與本案無直接關聯性，無調查之必要，
    附此敘明。
  ㈤綜上所述，被告所辯均不足採。本案事證明確，被告之犯行
    均堪認定，均應依法論科。
四、論罪科刑：
  ㈠核被告所為，係犯刑法第185條之3第1項第1款之血液中酒精
    濃度達百分之0.05以上而駕駛動力交通工具罪及同法第135
    條第1項之妨害公務執行罪。
  ㈡被告所為上揭犯行，犯意各別，行為互殊，應予分論併罰。
  ㈢爰以行為人之責任為基礎，審酌被告飲用酒類後，於體內酒
    精未完全代謝而不能安全駕駛之情形下，貿然騎乘機車上路
    ，造成道路交通之潛在危險，於遭逮捕後，明知丙○○為執行
    職務中之員警，竟仍以加害生命之事出言脅迫丙○○，妨害職
    務之執行，未能尊重公權力之行使，所為實屬不該，惟考量
    被告犯後坦承酒後駕車之犯行，並與甲○○、戊○○、丙○○、乙○○無條件和解，此有和解書附卷可參（見本院交易字卷第97
    頁），態度尚可，然被告否認妨害公務執行之犯行，並於本
    院審理時質疑為何在其於人行道上仍要被逮捕、為何於109
    年8月1日上午方讓其簽收嘉義縣警察局舉發違反道路交通管
    理事件通知單、為何須回到北斗派出所再進行附帶搜索、為
    何不於人行道上即要求其交出隨身物品，且於甲○○、丙○○提
    出合理之解釋、說明後，仍一再以該等與本案無直接關連之
    事質疑（見本院交易字卷第82、85、89至90、92頁），難認
    其已知悉自身所為之過而有悔悟之意，無法對其為有利之量
    刑考量，兼衡被告抽血檢驗之結果換算吐氣酒精濃度為每公
    升0.28毫克之犯罪情節、未造成其他用路人之生命或身體之
    損害，騎乘之動力交通工具種類、脅迫員警之方式、言詞內
    容、犯罪所生之危險性、於本院審理時自承大學畢業之智識
    程度、已婚、業工之生活狀況（見本院交易字卷第77頁）及
    其前科素行等一切情狀，量處如主文所示之刑，並審酌被告
    所犯各罪之犯罪型態、手段、動機、所侵害之法益及不法內
    涵均不相同，責任非難重複之程度甚低等情狀，定其應執行
    之刑，併就各宣告刑及執行刑均諭知易科罰金之折算標準如
    主文所示，以示懲儆。
五、不另為無罪之諭知部分：
　㈠公訴意旨另以：被告於上開時間，經甲○○、戊○○攔停後，明
    知甲○○、戊○○、丙○○、乙○○為依法執行職務之公務員，為脫
    免酒醉駕車之刑責，竟基於侮辱公務員及妨害公務執行之犯
    意，接續在嘉義縣民雄鄉興南村工業二路與工業三路交岔路
    口及北斗派出所內，當場以「我只是在走路，你們為何要這
    樣誣陷我（台語）」、「我今天在人行道喔，這麼多長官威
    脅我」等語辱罵甲○○、戊○○、丙○○、乙○○，並於丙○○執行搜
    身職務時，當場以「強姦啊」、「我今天被民雄分隊的警員
    強姦啦」、「民雄的警官拿我的鑰匙是要偷我的機車」等語
    辱罵丙○○，並以推擠丙○○之方式，對丙○○施強暴，因認被告
    此部分所為，係涉犯刑法第135條第1項之妨害公務執行及同
    法第140條第1項之侮辱公務員罪嫌等語。
　㈡經本院當庭勘驗員警身上配戴之密錄器光碟結果，可見員警
    拿出礦泉水交予被告，被告自晚間10時45分許開始站在路邊
    拿起礦泉水漱口、喝水，員警要求被告進行酒精濃度測試，
    被告仍持續喝水，員警稱「就不一定會超過，你是…」，被
    告稱「不用啦，我叫我們秘書先來」，員警稱「沒關係你先
    來測，你等一下也是要測」，接著員警詢問被告喝什麼酒，
    被告稱沒有喝酒，員警稱「我們這裡都有行車記錄器」、「
    沒關係那就吹一吹」，被告稱「不用吹啦，我、我免給你吹
    啊」，於晚間10時49分時，員警告知被告拒測之法律效果，
    被告稱：「我也沒說不給你測啊」，於晚間10時50分時，員
    警再問稱「啊你有要測嗎」，被告稱「啊慢一點啦…」，員
    警稱「慢一點是何時」，被告稱「啊水給我我還沒喝完」，
    員警稱「我不是要給你整罐，我有給你漱口就好了」，並向
    被告說明漱口之目的，被告答非所問稱「我知道，我今天有
    吃荔枝」，員警稱「荔枝跟這個沒關係」、「不要緊，漱口
    也給你漱了對吧，你說要把這罐漱完，我看你要漱到明天早
    上，我們沒這麼多時間在這裡…」、「我今天照規定給你漱
    口了，我今天讓你漱半罐了，還是你當作199吃到飽要再第2
    罐？要給你續罐？」，被告稱「你如果要續我也是沒關係啊
    」，接著又繼續喝水。於晚間10時51分時，員警稱「我跟你
    說喔，你若是要站這樣，我們跟你說叫你要酒測，你若不要
    酒測，你要在那裡拖，我們就是視為拒測」，被告稱「我沒
    有拒測喔」，員警稱「你就是消極的」、「消極的不配合…
    視為拒測」，被告回稱「我沒有拒測、我沒有拒測」，員警
    稱「但是你都不配合警方的行為，我們這樣好聲好氣跟你講
    ，也讓你漱口了，你的權利都給你了，你不配合我們做酒測
    ，就視為你…」，被告插話稱「我今天走路，你是要給我測
    怎樣」，之後員警一直勸說被告接受酒精濃度測試，並說明
    消極不配合等於拒測，被告則一直反駁員警，且無配合之意
    。於晚間10時54分時，丙○○再次詢問被告要不要接受酒測，
    被告稱「我不是不要配合」，某位員警問稱「不然你是怎樣
    ？你的訴求是怎樣」，丙○○亦問稱「你的訴求是什麼」，被
    告回稱「我今天走路你給我凹蠻」、「你給我凹蠻」，某位
    員警指著被告稱「我現在在執行公務喔，你已經有酒駕行為
    ，我先跟你告知，如果不配合酒測我馬上將你逮捕，妨害公
    務我要將你辦，你試試看」，被告稱「好啊，我給你辦，走
    」，同時往警車方向走，員警再次詢問被告是否配合酒測，
    要被告要有膽當，被告稱「你不用說那個啦」，又要往警車
    車尾方向走，員警上前攔住被告、並抓住被告雙肩，阻止被
    告離去，員警繼續要求被告酒測，被告仍表現出不願酒測之
    態度。於晚間10時55分時，員警對被告稱「現在第二次跟你
    告知了」、「我跟你說啦，你已經涉嫌公共危險，酒後駕車
    ，我有聞到你有酒味，你現在不配合酒測，我現在已經跟你
    告知了，你如果不要再多一條妨害公務」，被告打斷員警稱
    「沒有沒有沒有，我現在是在人行道喔…」，員警問稱「你
    何時在人行道？你剛剛有沒有騎車」，被告稱「我現在在人
    行道」，員警持續詢問被告剛剛有沒有騎車，被告一直答非
    所問地回答說其現在在人行道，於晚間10時56分時，丙○○稱
    「先生你現在在人行道，但你之前騎車講手機，被我們同事
    攔下來，才發現你身上有酒味，請你做酒測，這麼簡單的事
    情，你就配合一下」、「不要講現在，我們要講剛剛那一段
    ，你跟我說那輛車是你的，那輛機車是不是你的」，被告稱
    「我不知道」、「你去查啊」，丙○○回稱「我去查了，你就
    叫丁○○，那輛車就登記在你名下啊，你住彰化嘛！彰化縣○○
    鎮○○里○○路00巷00號，丁○○先生就是你沒有錯啊，這邊年籍
    資料相片都是你啊」，被告稱「我摩托車不能放那邊喔」，
    丙○○問稱「那你之前是不是有騎車的行為」，被告稱「我不
    知道」，丙○○稱「那我們來做酒測」，丙○○一邊說一邊用左
    手環繞住被告之後背，被告說「你不要碰我，你不要碰我」
    ，一邊說一邊用右手往後伸來推開丙○○的左手，但未能推開
    。於晚間10時57分時，被告轉身想要離開員警包圍，但被員
    警攔下，丙○○稱「來、你現在情緒很高漲，我怕你會做出對
    你自己不利的行為，我控制住你」，丙○○一邊說一邊自被告
    後方以左手環拉住被告左手臂，並說「請你不要亂動，不要
    對出、不要對我們警方做出一些不利的行為」，被告稱「我
    沒有對你怎樣，是你、現在是你把我喀（台語，音譯）喔」
    ，丙○○稱「因為你現在情很不穩，我怕你有自傷傷人之虞」
    ，被告又稱要錄音，並拿出手機，身體左右轉動，一邊稱「
    你不要對我喀喔」，丙○○稱「不要推我，請你不要推我」，
    被告稱「你也不要喀我喔」，丙○○稱「你現在情緒很不穩，
    請你不要推我」，某員警稱「你現在妨害公務了，你有要測
    嗎？一句話，你有要測嗎？」，被告繼續轉動身體，掙脫丙○○的環抱，轉而面對丙○○，丙○○稱「你不要推我，你不要推
    我」，被告稱「你不要給我喀喔，你不要給我喀喔」。另一
    員警同時告知被告若消極不配合，視同拒測，並再次告知被
    告拒測之法律效果。於晚間10時58分時，被告一直左右轉動
    身體，並說「你現在不要摸我喔」，丙○○稱「我沒有碰你、
    我沒有碰你」，被告稱「我現在、我現在有錄音喔」，丙○○
    稱「我知道，我沒有碰你，我沒有碰你」，被告稱「我現在
    在人行道」、「我現在在人行道」，某員警稱「你不用在那
    邊理虧啦，吹一吹，不然就不要測，對吧，拒測18萬罰一罰
    而已，對吧」，被告稱「我沒有要拒測、我沒有拒測」，員
    警稱「沒拒測，來啊，沒拒測，來啊」，被告稱「我是今天
    站在人行道」，員警稱「你隨便講一講」、「人在做天在看
    」，被告則一直說自己只是在人行道上，丙○○稱「你聽我講
    啦」，被告稱「不用、不用、不用」，一邊說一邊想要自丙○○身體右邊穿過丙○○身旁出去，丙○○後退擋住被告，並問「
    你沒有喝酒的話為什麼要……」、「你不要推我好不好」，被
    告仍往前要穿過丙○○，被丙○○以身體擋下，於晚間10時59分
    時，被告拿起手機，並說「來，我跟你錄影喔」，然後又往
    前走，丙○○問稱「你到底要去哪裡」，員警繼續詢問被告要
    酒測或是拒測，被告不斷答非所問地說其現在在人行道，員
    警稱「今天我一定會跟你處理，你再去跟檢察官說」、「若
    不是事實，你去告我們也沒關係」、「麻煩你配合，不要你
    就拒測，不然你就測，很簡單」，被告又一直說自己人在人
    行道。丙○○拿住被告手上的礦泉水說「這個水是我們的」，
    被告稱「你不要跟我拿」，員警要求被告將水交還，並表示
    礦泉水是員警執行公務需要的水，被告拿住礦泉水並一直說
    「不要搶我的水」，於晚間11時，員警拿出酒測器對著被告
    說「來，你有沒有要吹」，被告一邊看手機一邊說「我不是
    不要吹，我今天站在人行道，這樣怎麼辦」，員警稱「那你
    去跟檢察官說」、「我所有的資料都會附上去，你去跟檢察
    官說，你有沒有要測？你有沒有要測」，員警再次詢問被告
    是否要酒測、此為再次告知、如果不測就是拒測，被告稱「
    我不是拒測，我今天站在人行道」，於晚間11時1分時，員
    警再次告知被告拒絕酒測之法律效果，被告一直打斷員警並
    說「我現在在人行道上」，於晚間11時1分47秒時，被告稱
    「我今天在人行道，面對這麼多長官給我威脅」，員警詢問
    被告什麼是威脅，並要被告注意用詞，被告繼續說「啊現在
    這麼多人圍著我，不是威脅」、「今天這麼多人把我、把我
    圍住」，員警跟被告說已經告知3次了，消極不配合就是拒
    絕酒測，被告稱「我今天在人行道，你要叫我吹什麼」，員
    警再一直問被告是否要酒測，被告則一直說「我今天在人行
    道」、「我現在在人行道啊，不然你、你要怎樣」，員警稱
    「現在把你拒測，要把你、我們報檢仔給你抽血」，被告稱
    「好啊，你抽啊」，又說自己不是拒測，只是在人行道，員
    警再次表示消極不配合就是拒測。於晚間11時3分時，員警
    要求被告吹氣，被告作勢往前走並一直說自己在人行道上，
    然後稱「好了，我要拉屎了」，並開始往路旁走去，員警阻
    止被告離去，被告稱「我要拉屎不行喔」，員警稱「這裡是
    公眾場合，你要去哪裡」、「要不然吹一吹，要不然程序做
    一做」，被告又繼續一直說自己在人行道。於晚間11時4分1
    2秒時，被告再度拿出手機錄影，並說「我今天站在人行道
    ，啊啊那個民雄分局的、民雄分局的、民雄分局的、今天強
    迫我做任何事情、民雄分隊的、民雄分隊的」，一邊說一邊
    不斷來回走動，丙○○拿簡易酒精檢知器靠近被告，被告以持
    手機的左手撥開，於晚間11時4分54秒時，被告往警車車尾
    方向走去，員警上前擋住被告，被告繞開員警往警車車尾方
    向離去，丙○○靠近被告後背打開左手環住被告，接著密錄器
    畫面嚴重晃動，無法清楚辨識行為，於晚間11時5分39秒時
    ，可看見被告跪在地上，頭部被壓著。接著丙○○、乙○○帶著
    被告乘坐警車返回派出所，並將被告拉到一張桌子後面，讓
    被告坐下，於晚間11時17分時，乙○○要其他員警拿攝影機及
    腳架，準備對著被告拍攝，丙○○稱要將被告腰包解開來看物
    品，然後取下被告的帽子、眼鏡放於桌上。被告稱「你今天
    不要摸我的東西喔」，丙○○觸摸被告後方及前方腰部位置，
    被告左右晃動身體看似欲甩開丙○○的手，丙○○稱「我跟你說
    ，為什麼我不能對你摸，你現在是現行犯，刑事訴訟法88條
    規定我現在逮捕你，我有權力對你的人、車子、交通工具實
    施附帶性搜索」，被告稱「你今天在人行道，你把我抓起來
    」，丙○○告知欲查看被告身上有無違禁品。被告稱「沒關係
    啊」，丙○○稱「好，那你就讓我看」，被告稱「不用」，丙○○稱「來你東西都先拔下來」，被告稱「你給我拿看看」，
    丙○○稱「我就是要拿，你眼鏡拿下來，你如果拿眼鏡戳傷自
    己怎麼辦」，被告稱「不用不用」，丙○○稱「項鍊這些都是
    法律有規定的」、「來東西都先給你拔下來」，被告稱「好
    啊，你給我拿起來，你若弄丟，你就死了」，丙○○要被告嘴
    巴閉上，方便取下被告的項鍊，同時要將被告配戴之金屬項
    鍊取下，但卡在被告之臉上，被告又稱「我今天一條項鍊喔
    ，玉的，被民雄分隊拿去，我今天被民雄分隊拿去，他今天
    給我銬手銬，強制把我的玉的項鍊拿去」，丙○○取下被告的
    玉佩項鍊放在桌上。於晚間11時18分時，丙○○開始解開被告
    皮帶，被告大喊「強姦啦，我今天被民雄分隊的警員強姦啦
    」，丙○○稱「你繼續說沒關係」，然後解下被告身上的腰包
    ，並放置於桌上，打開腰包查看內容物，被告稱「你今天把
    我的包包拿去了啦，啊我的手機在裡面喔，啊他今天給我拿
    去」，丙○○拿出腰包內一個小黑色皮夾打開查看，裡面有證
    件、身分證、金融卡，被告稱「今天喔，今天民雄分隊，我
    走在人行道，他把我抓來民雄分隊，啊又、今天搜我的包包
    ，說我是現行犯，請檢察官明察」、「啊今天自己私自拿我
    的身分證，拿我的證件，啊我今天已經被手銬住了」，丙○○
    再拿出腰包內的一個紅包袋，裡面有現金1,000元，再拿出
    腰包內的消費券及隨身碟，被告稱「現金1,000元有那個警
    員的手紋，民雄分隊的」、「啊我的今天的消費券，啊那個
    民雄分隊的警員也給我摸過」、「隨身碟2個」、「還有拿
    我的口罩，還拿我的隨身碟、還拿我的手機」，丙○○稱「不
    用講了啦，全部都會拿出來檢查」，丙○○一一將被告腰包內
    物品取出查看，並將所有物品除眼鏡以外的東西都放入一大
    塑膠袋中，被告稱「今天他把我的身上的所有東西都放在一
    個袋子裡面，還有我的剪刀，還有我的身分證，今天他把我
    兒子的身分證拿走了」，接著丙○○伸手搜被告褲子後方口袋
    ，再搜褲子左方口袋，拿出口袋中零錢放入塑膠袋中，再搜
    褲子右方口袋，拿出2串佛珠、鑰匙後放入塑膠袋內，被告
    則一邊說「啊零錢也把我拿走了，還有把我的念珠拿走了，
    我那是紅梨木的，也都給我拿走了，還有給我的鑰匙拿走，
    重點是他給我的家裡的鑰匙拿
    走，如果我家裡丟掉東西」，丙○○將被告之物品都放入大塑
    膠袋內後，將大塑膠袋綁上，放在桌上。接著丙○○從塑膠袋
    內將被告的駕照拿出來，又撥打電話予副所長詢問是否有搜
    到被告的機車鑰匙，並說要去把機車騎過來後掛斷電話。丙○○打開大塑膠袋拿出鑰匙並詢問被告稱「然後你的機車鑰匙
    是不是跟這個大串鑰匙在一起」，被告稱「沒有，我跟你講
    喔，今天警官民雄警官給我拿我的鑰匙」，丙○○稱「對，我
    拿你的鑰匙，我要把你的機車騎回來」，被告稱「沒有沒有
    ，他今天偷我的機車」，丙○○稱「來你繼續講沒關係啊，仔
    細看我有在錄影錄音，你現在機車放置現場，我們需要他騎
    回來」，被告稱「沒有喔，我現在在人行道」，丙○○即拿著
    鑰匙離開等情無訛（見本院交易字卷第54至71頁），是甲○○
    、戊○○、丙○○、乙○○在工業二路與工業三路交岔路口要求被
    告進行酒精濃度測試時，被告確實有稱「我今天走路你給我
    凹蠻」、「我今天在人行道，面對這麼多長官給我威脅」等
    語，又於遭逮捕返回北斗派出所後，在丙○○對其實施附帶搜
    索時，有對丙○○稱「強姦啦，我今天被民雄分隊的警員強姦
    啦」、「他今天偷我的機車」等情，固堪認定。
  ㈢所稱「侮辱」者，係以言語、舉動或其他方式，非指明具體
    事項，對人為抽象的、籠統性侮謾辱罵而言，是侮辱公務員
    罪，須行為人於公務員依法執行職務時，以言語、舉動、文
    字等侮謾辱罵公務員，足使貶低公務員之人格，始足構成，
    若行為人主觀上並無侮辱公務員之意，縱行為人之言行舉止
    粗鄙，亦無從構成該罪，蓋侮辱公務員罪係在避免行為人以
    言行貶低公務員或所執行之職務，而非在要求人民須以文明
    有禮之方式對待公務員。而於判斷言論是否構成「侮辱」或
    行為人主觀上是否有「侮辱」之意時，除應注意行為人與被
    害人之性別、年齡、職業等個人條件外，尤應著重行為人與
    被害人間之關係、行為人之動機、目的、智識程度、慣用之
    語言、語言使用習慣、當時所受之刺激、行為時之客觀情狀
    等、前後語句的完整語意、緣由等事項，依社會一般人對於
    語言使用、特定行為、舉動之認知，進行客觀之綜合評價，
    不宜僅著眼於特定之用語文字或行為方式即率爾論斷。又刑
    法第135條第1項之妨害公務罪，以行為人對於公務員依法執
    行職務時，施以強暴、脅迫，即屬當之；刑法所稱「強暴」
    ，係指一切有形力即物理力之行使而言，不問其係對人或對
    物為之均包括在內（最高法院82年度台上字第608號、95年
    度台上字第3542號判決意旨參照）。是妨害公務罪所稱「強
    暴」，係意圖妨害公務員職務之依法執行，而以公務員為目
    標，對物或他人實施一切有形物理暴力，致產生積極妨害公
    務員職務執行者始克當之，並非公務員依法執行職務時，人
    民一有任何肢體舉止，均構成以強暴妨害公務執行。
  ㈣細繹被告口出「我今天走路你給我凹蠻」、「我今天在人行
    道，面對這麼多長官給我威脅」、「強姦啦，我今天被民雄
    分隊的警員強姦啦」、「他今天偷我的機車」等語之文意，
    係在指責員警有凹蠻（台語，即誣賴之意）、威脅、強姦及
    偷竊其機車等具體行為，並非以抽象言詞謾罵，則被告此部
    分之言詞是否屬侮辱之言語，已非無疑。又上開言詞內容雖
    有暗指員警有不法行為之意，然觀諸被告口出上開言詞時之
    脈絡，被告於遭員警攔停後，持續拖延不願配合實施酒精濃
    度測試，並一再堅持其現在人在人行道上，參以被告於本院
    準備程序及審理時仍持續辯稱：員警來對其盤查，但當時其
    已經在人行道上，員警都沒有針對其疑點去回答。其不懂為
    什麼警察要壓制其，其說「強姦啦，我今天被民雄分隊的警
    員強姦啦」、「他今天偷我的機車」這些話只是要問為何要
    拿其鑰匙、拔其皮帶。其無法接受回去派出所後才搜身，其
    是被強行的等語（見本院交易字卷第27至28、63、85、92頁
    ），堪信被告應係自認在人行道上，員警並無對其實施酒精
    濃度測試之正當理由，不滿員警逕行逮捕及在派出所內對其
    實施附帶搜索，被告此部分之主張雖無理由（詳如前述），
    然被告在自認員警無理由對其實施酒精濃度測試時，對員警
    稱「我今天走路你給我凹蠻」，並於4名員警站在其身旁要
    求其進行酒精濃度測試並告知其拒絕酒測之法律效果時，對
    員警稱「我今天在人行道，面對這麼多長官給我威脅」，又
    於丙○○依法逕行搜索其身體所穿著皮帶時，對丙○○稱「強姦
    啦，我今天被民雄分隊的警員強姦啦」，並在丙○○取走其鑰
    匙時，對丙○○稱「他今天偷我的機車」，均是針對員警所採
    取之個別行為，以誇張之言語發出質疑，當係不服員警個別
    具體執行職務之行為而以刻意曲解員警行為之言詞表達反抗
    、不願服從之意思，尚難認定被告於主觀上係基於辱罵或貶
    損員警評價之意思而為，與刑法第140條第1項侮辱公務員罪
    之構成要件有間。
  ㈤至公訴意旨雖以被告有以推擠丙○○之方式對執行職務之丙○○施以強暴等語，然證人丙○○於本院審理時證稱：其在搜身時，被告有身體往前彎不讓其搜身，但因為被告已經手腳被控制住了，所以其還是可以完成搜身，被告有不想讓其搜身，但沒有想要撞其等語（見本院交易字卷第89頁），足認被告並未對丙○○施以任何物理上強制力。又由上開本院當庭勘驗員警身上配戴之密錄器光碟之結果，可知被告有於丙○○要求其酒測並以左手環繞住其後背時，用右手往後伸來推開丙○○的左手，但未能推開。又於丙○○以左手環拉住其左手臂時，身體左右轉動來掙脫丙○○的環抱，復於員警擋住其不讓其離開時，往前走要繞過員警。另被告遭逮捕返回北斗派出所後，在丙○○觸摸被告後方及前方腰部位置時，被告有左右晃動身體看似欲甩開丙○○的手之行為無誤（見本院交易字卷第54至71頁），是被告並無任何推擠員警之行為，亦未主動對員警施以任何物理暴力，即難認被告有何對員警施以強暴之行為。至由本院當庭勘驗員警身上配戴之密錄器光碟之結果，雖可知丙○○在逮捕被告之前，有對被告稱「不要推我」等語，然此係於被告欲離開員警之包圍，遭員警攔下，丙○○以左手環拉住被告之左手臂，被告身體左右轉動來掙脫丙○○之環抱，丙○○同時對被告稱「不要推我，請你不要推我」，被告回稱「你也不要喀我」（見本院交易字卷第59頁），足見丙○○所稱被告推其，應係指被告身體左右轉動之行為，被告既未主動攻擊或推擠丙○○，僅係為掙脫丙○○之拘束而轉動身體，殊難認屬妨害公務之強暴行為。
  ㈥綜上所述，被告於員警依法執行職務之際，未能尊重公權力
    之行使，一再拖延、逃避進行酒精濃度測試，並以顯為不實
    之事項指責員警，造成值勤員警之困擾，所為固不足取，然
    不能僅憑此即以公訴意旨所指罪責相繩，惟因檢察官認被告
    此部分所為與前述有罪部分，分別為事實上一罪及裁判上一
    罪關係，爰不另為無罪之諭知。
六、本件經檢察官聲請以簡易判決處刑，經本院認有刑事訴訟法
    第451條之1第4項但書第3款之情形，爰適用通常程序審判。
據上論斷，應依刑事訴訟法第452條、第299條第1項前段，刑法
第135條第1項、第185條之3第1項第1款、第41條第1項前段、第5
1條第5款，刑法施行法第1條之1第1項，判決如主文。
本案經檢察官柯文綾聲請以簡易判決處刑，檢察官徐鈺婷到庭執
行職務。
中　　華　　民　　國　　110 　年　　5 　　月　　28　　日
　　　　　　　　　刑事第六庭  法　官　官怡臻
以上正本證明與原本無異。
如不服本判決應於收受判決後20日內向本院提出上訴書狀，並應
敘述具體理由；其未敘述上訴理由者，應於上訴期間屆滿後20日
內向本院補提理由書（均須附繕本）「切勿逕送上級法院」。告
訴人或被害人如對於本判決不服者，應具備理由請求檢察官上訴
，其上訴期間之計算係以檢察官收受判決正本之日期為準。
中　　華　　民　　國　　110 　年　　5 　　月　　28　　日
                              書記官  李彥廷
附錄本案論罪科刑法條
中華民國刑法第135 條
對於公務員依法執行職務時，施強暴脅迫者，處3 年以下有期徒
刑、拘役或9 千元以下罰金。
意圖使公務員執行一定之職務或妨害其依法執行一定之職務或使
公務員辭職，而施強暴脅迫者，亦同。
犯前2 項之罪，因而致公務員於死者，處無期徒刑或7 年以上有
期徒刑；致重傷者，處3 年以上10年以下有期徒刑。

中華民國刑法第185 條之3
駕駛動力交通工具而有下列情形之一者，處2 年以下有期徒刑，
得併科20萬元以下罰金：
一、吐氣所含酒精濃度達每公升零點二五毫克或血液中酒精濃度
    達百分之零點零五以上。
二、有前款以外之其他情事足認服用酒類或其他相類之物，致不
    能安全駕駛。
三、服用毒品、麻醉藥品或其他相類之物，致不能安全駕駛。
因而致人於死者，處3 年以上10年以下有期徒刑；致重傷者，處
1 年以上7 年以下有期徒刑。
曾犯本條或陸海空軍刑法第54條之罪，經有罪判決確定或經緩起
訴處分確定，於五年內再犯第1 項之罪因而致人於死者，處無期
徒刑或5 年以上有期徒刑；致重傷者，處3 年以上10年以下有期
徒刑。